臺灣士林地方法院刑事判決
111年度訴緝字第10號
公  訴  人  臺灣士林地方檢察署檢察官
被      告  林志仁




上列被告因違反懲治盜匪條例等案件，經檢察官提起公訴（86年
度偵字第1548號），本院判決如下：
    主  文
本件免訴。
    理  由
一、公訴意旨略以：被告林志仁夥同陳峻榮（業經判決確定）、
　　綽號「阿忠」男子共同意圖為自己不法之所有，於民國85年
　　11月24日上午10時30分許，攜2 把玩具手槍前往台北市○○路
    0 段000 巷00號7 樓，佯稱：綽號「阿娟」女子欠錢云云
　　，騙取屋內人員開門進入，進入喝令顧曉薇、盧發、林錦明
　　、許約瑟不要反抗，且押入房間內，現場搜刮伯爵男錶、藍
    寶石戒指及現款新台幣8 萬餘元。因認被告涉犯懲治盜匪條
    例第5 條第1 項第1 款之強盜罪等語。
二、按時效完成者，應諭知免訴之判決，並得不經言詞辯論為之
    ，刑事訴訟法第302 條第2 款、第307 條分別定有明文。
三、經查：
　㈠新舊法比較：
　⒈於94年1 月7 日刑法修正施行前，案件之追訴權或行刑權時
    效已進行卻未完成者，應比較修正前後之條文，適用最有利
    於行為人之規定，為刑法施行法第8 條之1 所明定。追訴時
    效期間之長、短，關係行為人是否受到刑事追訴或處罰，追
    訴權時效完成者，應依刑事訴訟法第302 條第2 款之規定諭
    知免訴，而免訴判決為實體判決，是關於追訴時效期間之修
    正，應屬實體刑罰法律變更，而有刑法第2 條第1 項之適用
　　。又刑法第2 條第1 項之規定，係規範行為後法律變更所生
    新、舊法律比較適用之準據法，並非刑法實體法律，尚不生
    行為後法律變更之比較適用問題，故於該規定施行後，應逕
    適用之而依「從舊、從輕」之原則為新舊法律之比較及適用
　　。本案被告行為時之刑法第80條追訴權之時效期間規定為：
    「追訴權，因左列期間內不行使而消滅：死刑、無期徒刑
    或10年以上有期徒刑者，20年。3 年以上、10年未滿有期
　　徒刑者，10年。1 年以上、3 年未滿有期徒刑者，5 年。
    1 年未滿有期徒刑者，3 年。拘役或罰金者，1 年。前項
    期間，自犯罪成立之日起算。但犯罪行為有連續或繼續之狀
    態者，自行為終了之日起算。」，於94年2 月2 日修正並定
    於95年7 月1 日施行之該條規定則為：「追訴權，因下列期
    間內未起訴而消滅：犯最重本刑為死刑、無期徒刑或10年
    以上有期徒刑之罪者，30年。犯最重本刑為3 年以上10年
    未滿有期徒刑之罪者，20年。犯最重本刑為1 年以上 3 年
    未滿有期徒刑之罪者，10年。犯最重本刑為1 年未滿有期
    徒刑、拘役或罰金之罪者，5 年。前項期間自犯罪成立之日
    起算。但犯罪行為有繼續之狀態者，自行為終了之日起算
　　。」。比較結果，修正後之規定所定追訴權時效期間較長，
    對行為人較不利，自應適用修正前之規定。再依法律適用整
    體性原則（最高法院104 年度第11次刑事庭會議決議意旨參
    照），關於追訴權時效之停止進行及其期間、計算，應一體
    適用修正前刑法第83條等規定。
　⒉懲治盜匪條例於91年1 月30日公布廢止，刑法第328 條第 1 
    項之普通強盜罪、第330 條第1 項之加重強盜罪於同日公布
    修正並自同年2 月1 日生效。在該條例未經廢止前，因該條
    例為刑法之特別法，依特別法優於普通法之法律適用原則，
    並無適用上開刑法規定之餘地。再者，該條例之廢止與上開
    刑法修正後之規定係同時公布生效，且立法目的是在以上開
    刑法修正後之規定取代該條例第5 條第1 項第1 款之普通盜
    匪罪等相關規定，故修正前之刑法相關法條即非中間法。又
    在該條例廢止之前後，就被告所為，既均設有刑罰之規定，
    此即與犯罪後之法律已廢止刑罰之情形不同，而屬刑法第 2
     條第1 項所指之行為後法律有變更，自應就行為時有效之
    懲治盜匪條例與裁判時之修正後刑法之相關規定比較適用。
    本件被告與陳峻榮、「阿忠」意圖為自己不法之所有，基於
    概括之犯意，於85年11月24日，持玩具手槍脅迫顧曉薇等人
    ，致使渠等不能抗拒，而強取財物得手，乃係犯行為時有效
    之懲治盜匪條例第5 條第1 項第1 款之普通盜匪罪，該罪之
    法定本刑為無期徒刑或7 年以上有期徒刑。而在懲治盜匪條
    例廢止後，所應適用之法條為本案裁判時即91年1 月30日修
    正後之刑法第330 條第1 項之加重強盜罪（即犯強盜罪而有
    同法第321 條第1 項各款情形之一者），該罪之法定本刑為
     7 年以上有期徒刑，比較結果，前者較不利於被告，自應
    適用後者即91年1 月30日修正後刑法第330 條第1 項之加重
    強盜罪規定。
　⒊準此，本件所適用之91年1 月30日修正後刑法第330 條第 1 
    項之加重強盜罪，其法定本刑為7 年以上有期徒刑，依修正
    前刑法第80條第1 項第1 款之規定，自行為人犯罪成立時起
    計算之追訴權時效為20年。
　㈡次按追訴權之時效，如依法律之規定，偵查、起訴或審判之
    程序，不能開始或繼續時，停止其進行，前項時效停止，自
    停止原因消滅之日起，與停止前已經過之期間，一併計算，
    停止原因繼續存在之期間，如達於刑法第80條第1 項各款所
    定期間4 分之1 者，其停止原因視為消滅，修正前刑法第80
    條第1 項第2 款、第83條分別定有明文。而案件經提起公訴
    或自訴，且在審判進行中，此時追訴權既無不行使之情形，
    自不發生時效進行之問題（司法院大法官會議釋字第138 號
    解釋意旨參照），若已實施偵查，追訴權既無不行使之情形
    ，即不生時效進行之問題。
  ㈢被告上開涉犯加重強盜之罪嫌，經檢察官於86年1 月27日開
    始偵查後，於86年2 月20日提起公訴，在同年2 月24日繫屬
    本院，嗣因被告於本院審理中逃匿，而經本院於86年6 月13
    日發布通緝等情，有起訴書、本院收案戳、本院通緝書等件
    在卷可稽，是本件之追訴權時效，已因被告逃匿以致審判程
    序不能繼續，而停止其進行。惟迄本件裁判時，其時效停止
    進行之期間，已達刑法第80條第1 項第3 款所定期間之4 分
    之1 ，依修正前刑法第83條第1 項第2 款及第2 項之規定，
    其停止原因視為消滅，並自停止原因消滅之日起，與停止前
    已經過之期間，應一併計算，以定該項時效停止進行之期間
　　。依上開規定計算，本件被告之追訴權時效期間共計25年，
    是本件追訴權時效自被告犯罪行為終了之日即85年11月24日
　　起算25年，加計檢察官開始實施偵查日（86年1 月27日）至
　　本院發布通緝之日（86年6 月13日）止之期間共計4 月又17
　　日，扣除檢察官於86年2 月20日提起公訴後至同年2 月24日
　　繫屬本院前之4 日追訴權時效停止進行期間，則被告被訴上
　　開加重強盜罪之追訴權時效業已於111 年4 月7 日（計算式
　　：85年11月24日＋25年＋4 月又17日－4 日）屆滿。
　㈣綜上，本件被告迄未歸案，其所犯本件犯行已逾追訴權時效
    期間，其追訴權時效業已完成，揆諸上開規定，爰不經言詞
    辯論，逕為免訴判決之諭知。
據上論斷，應依刑事訴訟法第302 條第2 款、第307 條，判決如
主文。
中    華    民    國    111   年     6    月     9    日
                    刑事第七庭  審判長法  官  蔡明宏
                                      法  官  陳孟皇
　　　　　　　　　　　　　　　　　　　法  官  蘇昌澤
以上正本證明與原本無異。
如不服本判決應於收受送達後20日內向本院提出上訴書狀，並應
敘述具體理由。其未敘述上訴理由者，應於上訴期間屆滿後20日
內向本院補提理由書（均須按他造當事人之人數附繕本）「切勿
逕送上級法院」。
因疫情而遲誤不變期間，得向法院聲請回復原狀。
                                      書記官  吳佩蓁
中    華    民    國    111   年     6    月     9    日